臺灣桃園地方法院刑事判決　　　　　　　　　　　　八十六年度訴字第一七八號
　　公　訴　人　臺灣桃園地方法院檢察署檢察官
　　被　　　告　甲○○
右列被告因偽造有價證券等案件，經檢察官提起公訴（八十六年度偵字第一一四三、
二八二二、九一四五、一三二一三號），本院判決如左：
    主  文
甲○○連續明知為禁藥而轉讓，累犯，處有期徒刑柒月。其餘被訴未經許可無故持有
刀械、非法吸用化學麻醉藥品部分均免訴。
    事  實
一、甲○○前曾於民國八十三年間因違反麻醉藥品管理條例案件，經臺灣台北地方法
    院判處有期徒刑六月，如易科罰金，以參佰元折算一日確定，於八十四年三月三
    十日易科罰金執行完畢，猶不知警惕。其明知安非他命係經行政院衛生署公告禁
    止販賣、使用之禁藥，竟基於轉讓安非他命之概括犯意（非以營利為目的），分
    別於八十六年一月十四日晚上九時許及同年二月二十日下午二時許，連續在桃園
    縣桃園市○○路八十三號十樓之一第一三五室，無償轉讓安非他命予乙○○（另
    結）二次。嗣先於八十六年一月十五日凌晨零時五分許，為警在上址查獲；復於
    八十六年二月二十日晚間九時許在桃園縣大溪鎮○○路「解放咖啡館」內查獲乙
    ○○，始偵悉上情。
二、案經台北縣警察局三重分局及桃園縣警察局大溪分局報請台灣桃園地方法院檢察
    署檢察官偵查起訴。
    理  由
壹、有罪部分：
一、訊據被告甲○○矢口否認有何右揭轉讓安非他命之犯行，辯稱：其與乙○○是共
    同出資去買，安非他命有時放我這邊，有時放乙○○那邊，會拿出來一起施用，
    並無違反藥事法之犯行云云。惟查：右揭被告甲○○連續二次轉讓安非他命給乙
    ○○等情，業據被告甲○○迭於警訊時、偵查中及本院調查時供稱：乙○○曾提
    供安非他命給我吸食，我也曾經拿安非他命給乙○○吸食我與乙○○都互相拿安
    非他命給對方吸食等語（見台灣桃園地方法院檢察署八十六年偵字第一一四三號
    卷第十七頁、第四十頁反面、本院八十七年十月九日筆錄），核與同案被告乙○
    ○於警訊時、偵查中及本院調查時供述：甲○○有提供過安非他命給我吸食過，
    於八十六年一月十四日晚上九時許及於八十六年二月二十日下午二時許在桃園縣
    桃園市○○路八十三號十樓之一第一三五室拿給我的；而被抓時我那次有拿安非
    他命給甲○○，我們誰有貨（安非他命）就互相給等情相符（見台灣桃園地方法
    院檢察署八十六年偵字第一一四三號卷第十五頁、第四十頁、台灣桃園地方法院
    檢察署八十六年偵字第二八二二號卷第五頁反面、第五十一頁、本院八十七年二
    月十八日筆錄），經互核二人供述之情節相互吻合，且同案被告乙○○於上開二
    次為警查時所採之尿液，經送驗後均呈安非他命陽性反應，有台北市立療養院尿
    液檢驗報告書及桃園縣衛生局不法藥物尿液檢定書各一紙附卷足憑（見台灣桃園
    地方法院檢察署八十六年偵字第一一四三號卷第七十二頁、八十六年度偵字第二
    八二二號卷第第六十一頁），足見被告甲○○確有右揭轉讓安非他命給同案被告
    乙○○施用無訛，嗣雖被告甲○○於本院審理時改稱：其與乙○○是共同出資去
    買，安非他命有時放我這邊，有時放乙○○那邊，會拿出來一起施用云云，然查
    被告甲○○確有上開轉讓安非他命之犯行，已如前述，被告所辯顯係事後卸責之
    詞，委無足採。又同案被告乙○○嗣於本院改稱：伊是與甲○○共同出資購買，
  是有拿安非他命出來與甲○○一起施用云云，然僅係同案被告乙○○事後附和迴
    護被告甲○○之詞，不足以作為有利於被告甲○○之認定。本件事証明確，被告
    甲○○犯行洵堪認定。
二、按行為後法律有變更者，適用裁判時之法律。但裁判前之法律有利於行為人者，
    適用最有利於行為人之法律，刑法第二條第一項定有明文。又按毒品危害防制條
    例於八十六年十月三十日經立法院三讀通過，於八十七年五月二十日經總統公布
    施行，於八十七年五月二十二日生效，該條例就轉讓安非他命部分於第八條第二
    項有明文規定，以之與被告行為時之藥事法相比較結果，以行為時之藥事法較有
    利於被告，自應適用行為時之藥事法。再按安非他命於六十八年七月七日經行政
    院衛生署以衛署藥字第二二一四三三號及六十九年十二月八日以衛署藥字第三０
    一一二四號公告列為不准登記藥品及禁止使用，復於七十五年七月十一日以衛署
    藥字第九七六二七號再申公告禁止使用，更於七十九年十月九日以衛署字第九０
    四一四二七號列為毒品防制條例公布前之麻醉藥品管理條例第二條第四款所規定
    之化學合成類麻醉藥品，同年月十一日生效，依同條例第十三條規定，不得非法
    持有、吸用及販賣，但前揭禁藥管理之公告並未廢止，此經該署於八十年十二月
    十六日以衛署藥字第九八七一二七號函釋在案，是安非他命改列為麻醉藥品後仍
    不失其禁藥之性質，被告甲○○無償轉讓安非他命予乙○○非法施用之行為，係
    犯藥事法第八十三條第一項之轉讓禁藥罪。被告甲○○轉讓禁藥之二次行為，時
    間緊接，犯罪構成要件相同，顯係基於概括犯意反覆為之，為連續犯，應論以一
    罪，並加重其刑。被告甲○○非法持有安非他命之低度行為，已為其進而轉讓之
    高度行為所吸收，不復另論。又被告曾有如事實欄所載之犯行及執行情形，有台
    灣桃園地方法院檢察署刑案資料查註紀錄表在卷可按，其於五年內再犯本案有期
    徒刑以上之罪，為累犯，應依法遞加重其刑。爰審酌被告轉讓具有成癮性之藥物
    、犯罪之動機、目的、手段、次數及犯罪後之態度等一切情狀，量處如主文所示
    之刑，以資懲儆。
貳、免訴部分：
一、（一）、公訴意旨另以：被告甲○○基於概括之故意，自八十五年二月十一日起
    至八十六年五月十四日止，連續多次在桃園地區及台北市等處非法吸用安非他命
    多次，因認被告甲○○此部分係涉違反麻醉藥品管理條例第十三條之一第二項第
    四款吸食麻藥罪嫌。
    （二）、按案件曾經判決確定者，應諭知免訴之判決，刑事訴訟法第三百零二條
    第一款定有明文。又訴訟上所謂一事不再理之原則，關於實質上一罪或裁判上一
    罪，亦均有其適用，最高法院六十年台非字第七七號著有判例。
    （三）、經查，本件被告甲○○被訴基於概括之故意，自八十五年二月十一日起
    至八十六年五月十四日止，連續多次在桃園地區及台北市等處非法吸用安非他命
    之犯行等情，惟查被告甲○○因前自八十五年二月十一日起至八十六年五月十四
    日止，連續在桃園地區及台北市等處非法吸用安非他命多次，為警查獲，扣得其
    所有吸食安非他命所用玻璃球管一支、吸管一支、吸食器一組；又自八十六年七
    月十日起至同年七月二十日四時許止，先後多次在台北市○○路臨六七五之六十
    七號其住處，連續非法吸用化學合成麻醉藥品安非他命，並於八十六年七月二十
    日十五時三十分許，在上址經警查獲，並扣得甲○○所有，供其非法吸用安非他
    命之用之玻璃球管五支、吸食器一組、酒精燈一個、分裝袋二個；又續在上址非
    法吸用化學合成麻醉藥品安非他命至八十六年八月十五日止，嗣於八十六年八月
    十五日十一時許，在上址為台北市憲兵隊查獲，並扣得安非他命（驗餘淨重０．
    二九四三公克）及甲○○所有，供其非法吸用安非他命之自製吸食器一組等情，
    業經臺灣台北地方法院檢察署於八十六年十月十四日以八十六年度毒偵字第一六
    九五九、一九0五六號向臺灣台北地方法院提起公訴及移送併案審理（臺灣台北
    地方法院檢察署八十七年偵字第三七０二號），嗣並由台灣高等法院於八十七年
    四月二十九日以八十七年度上易字第五四○號刑事判決判處被告有期徒刑十月確
    定，此有該起訴書、上開台灣高等法院判決書、臺灣桃園地方法院檢察署刑案資
    料查住紀錄表及臺灣高等法院被告全國前案紀錄表在卷可參，經核上開確定判決
    之犯行涵蓋本案起訴犯罪事實之時間，本案公訴人起訴被告甲○○非法吸用安非
    他命之犯罪事實顯已為該案之判決效力所及，該案既已判決確定，揆諸首開說明
    ，此部分自應為免訴之判決。
    （四）、至臺灣台北地方法院檢察署檢察官八十六年偵字第一三八四七號移送併
    辦意旨略以：被告甲○○自八十三年間起至八十六年五月十四日止在台北市○○
    路六七五之六七號連續吸食安非他命，因認被告甲○○此部分亦涉犯麻醉藥品管
    理條例第十三條之一第二項第四款之罪嫌。然被告甲○○前開涉犯非法吸用安非
    他命部分之犯行，既經為免訴之判決，則與移送併辦部分與本案自無連續犯裁判
    上一罪關係，自應退由檢察官另行依法處理。
二、（一）、公訴意旨另以：被告甲○○無故持有槍砲彈藥刀械管制條例管制之彈簧
    刀乙把，經警於八十六年二月二十日晚間七時許於桃園市○○路八十三號十樓一
    三五室查獲，因認被告甲○○涉犯修正前槍砲彈藥刀械管制條例第十二條第三項
    之未經許可無故持有刀械罪嫌。
    （二）、按犯罪後之法律已廢止其刑罰者，應諭知免訴之判決，刑事訴訟法第三
    百零二條第四款定有明文。而所稱之「刑罰」，係指犯罪後，關於實體法上之刑
    罰條文，已經廢止，或該處罰條文，經修改後，其犯罪構成要件，已有變更，於
    起訴時認屬犯罪行為，審判時則不以之為犯罪行為者而言（最高法院八十二年度
    台上字第二五六六號判決意旨參照）。
三、查本件被告被告甲○○無故持有槍砲彈藥刀械管制條例管制之彈簧刀乙把，經警
    於八十六年二月二十日晚間七時許於桃園市○○路八十三號十樓一三五室查獲，
    因認被告甲○○此部分涉犯修正前槍砲彈藥刀械管制條例第十二條第三項之未經
    許可無故持有刀械罪嫌。惟查彈簧刀業據內政部於九十年十一月二十日以台（九
    十）內警字第九０八一四八二號函，公告已不列公告查禁管制刀械，有桃園縣警
    察局九十年十一月二十六日桃警保字第八九七００號函在卷足憑。則被告行為後
    ，前開彈簧刀業據公告不列入查禁管制刀械，法律修正廢止其刑罰，依照首開說
    明，此部分爰諭知免訴之判決。
據上論斷，應依刑事訴訟法第二百九十九條第一項前段、第三百零二條第一款、第四
款，藥事法第八十三條第一項，刑法第十一條前段、第二條第一項但書、第五十六條
、第四十七條，判決如主文。
本案經檢察官呂寧莉到庭執行職務。
中      華      民      國      九十一    年     一     月      四      日
                                臺灣桃園地方法院刑事第四庭
                                     法  官   邱滋杉
右正本證明與原本無異。
如不服本判決，應於判決送達後十日內向本院提出上訴狀( 應附繕本 )，上訴於
臺灣高等法院。
                                     書記官   周巧屏
中      華      民      國      九十一     年    一     月     七       日
附論罪科刑依據之法條：
藥事法第八十三條第一項
明知為偽藥或禁藥，而販賣、供應、調劑、運送、寄藏、牙保、轉讓或意圖販賣而陳
列者，處五年以下有期徒刑，得併科新臺幣十萬元以下罰金。
